臺灣臺中地方法院刑事裁定
110年度聲判字第158號
聲  請  人  張正學
代  理  人  魏克仁律師
被      告  邱瑞興


            邱道溫上列聲請人即告訴人因被告邱瑞興、邱道溫涉犯詐欺案件，不服臺灣高等檢察署臺中檢察分署檢察長民國110年8月3日110年度上聲議字第1950號駁回再議之處分（原不起訴處分案號：臺灣臺中地方檢察署110年度偵字第19002號），聲請交付審判，本院裁定如下：     主    文聲請駁回。    理    由一、按交付審判制度之立法意旨，係對於「檢察官不起訴或緩起訴裁量權」制衡之一種外部監督機制，法院僅就檢察官所為不起訴或緩起訴之處分是否正確加以審查，以防止檢察機關濫權，法院並非檢察官之延伸，法院亦不負擔偵查之作為。依此立法精神，刑事訴訟法第258條之3第3項規定，法院審查聲請交付審判案件時「得為必要之調查」，其調查證據之範圍，自應以「偵查中曾顯現之證據」為限；而同法第260條對於不起訴處分已確定或緩起訴處分期滿未經撤銷者因發現新事實、新證據者得再行起訴之規定，其立法理由說明該條所謂不起訴處分已確定者，包括「聲請法院交付審判復經駁回者」之情形在內，是前述「得為必要之調查」，其調查證據範圍，更應以偵查中曾顯現之證據為限，不得就聲請人新提出之證據再為調查，亦不得蒐集偵查卷以外之證據，否則，將與同法第260條之再行起訴規定混淆不清，亦將使法院兼任檢察官而有回復「糾問制度」之虞。又法院裁定交付審判，即如同檢察官提起公訴使案件進入審判程序，是法院裁定交付審判之前提，必須偵查卷內所存證據已符合刑事訴訟法第251條第1項規定「足認被告有犯罪嫌疑」，檢察官應提起公訴之情形，亦即該案件已經跨越起訴門檻，否則縱或法院對於檢察官所認定之構成要件事實有不同判斷，但如該案件仍須另行蒐證偵查始能判斷應否交付審判者，因交付審判審查制度並無如同再議救濟制度得為「發回原檢察官續行偵查」之設計，法院仍應依同法第258之3第2項前段規定，以聲請無理由裁定駁回。二、本件交付審判意旨略以：（一）原不起訴處分意旨認定本件追訴時效業經於民國100年6月30日完成，惟被告邱道溫、邱瑞興涉犯詐欺罪嫌，業經聲請人於100年1月16日向有刑事犯罪偵查權之司法警察官法務部調查局中部機動組提起刑事偵查告訴，有強權律師事務所100年1月14日之109年強權簡文字第64號強權律師事務所簡便行文表、告訴人檢舉函附卷，另法務部調查局中部機動組亦於本年7月間以電話告知聲請人本案詐欺案件仍持續偵辦中，尚未偵結，足見本案詐欺部分，追訴時效尚未完成，聲請人並請求向法務部調查局中部機動組調取前述相關109年強權簡文字第64號強權律師事務所簡便行文表、告訴人檢舉函。（二）告訴人檢舉函檢舉被告等2人之告訴日期為109年1月6日，並參諸原不起訴處分書認定追訴期限為109年6月間，是則告訴人向調查局告訴日期早在追溯期滿前之109年1月6日，以此計算，追訴期間自未逾期。從而本案詐欺等案，追訴權期效自未消滅，原不起訴處分書、再議駁回書自有可議，而有交付審判之原因。三、本院審酌原不起訴處分及駁回再議處分之理由，均已論述詳細，聲請人猶執上詞一再爭執，並無可採，論述如下：（一）按案件時效已完成者，應為不起訴之處分，刑事訴訟法第252條第2款定有明文。再按被告等行為後，刑法第80條第1項第2款、第2項已經修正，並於95年7月1日施行。修正前刑法第80條第1項第2款及同條第2項規定：「追訴權，因左列期間內不行使而消滅：二、三年以上十年未滿有期徒刑者，十年。」、「前項期間，自犯罪成立之日起算。但犯罪行為有連續或繼續之狀態者，自行為終了之日起算。」，修正後刑法第80條第1項第2款、第2項規定：「追訴權，因下列期間內未起訴而消滅：二、犯最重本刑為三年以上十年未滿有期徒刑之罪者，二十年。」、「前項期間自犯罪成立之日起算。但犯罪行為有繼續之狀態者，自行為終了之日起算。」，比較新舊法結果，修正後刑法所定追訴權時效期間較長，對行為人較為不利，依刑法施行法第8條之1規定，自應適用修正前之舊法做為追訴權時效是否消滅之依據。（二）被告等2人所涉犯為修正前刑法第339條第1項之詐欺取財罪嫌，為5年以下有期徒刑之罪，屬修正前刑法第80條第1項第2款規定3年以上10年未滿有期徒刑之罪，依修正前刑法第80條第1項第2款，其追訴權時效期間為10年。而詐欺取財罪之本質係屬即成犯，自以詐術取得財物之時，犯罪行為即屬完成，自斯時起算，滿10年未予追訴，追訴權時效即算完成，即不得再行追訴。查被告等被訴詐欺取財罪，其犯罪行為遲至90年7月1日（即聲請人提出之塔位使用權狀所載之安塔日期）完成，是被告等被訴詐欺取財之追訴權時效，已於100年6月30日完成。而聲請人於110年3月9日始具狀提起本案告訴，有刑事偵查告訴書狀上之收文戳章在卷可佐（見他卷第3頁），堪認告訴人告訴事實罹於追訴權時效，本案不起訴處分及再議駁回處分，於法均無不合。（三）又聲請人雖指稱已於100年1月16日向有刑事犯罪偵查權之司法警察官即法務部調查局中部機動組提起刑事偵查告訴，惟聲請人提出之109年強權簡文字第64號強權律師事務所簡便行文表、告訴人檢舉函之具狀時間分別為109年1月14日、109年1月17日（見上聲議卷第50頁至第53頁），均於本案之追訴權時效期滿之日即100年6月30日之後，自無向法務部調查局中部機動組調取前開109年強權簡文字第64號強權律師事務所簡便行文表、告訴人檢舉函之必要。四、綜上，本案檢察官原不起訴處分及駁回再議處分均認聲請人所指訴被告2人所涉詐欺取財犯行之追訴權時效已完成，經核其認定及調查過程並無違誤。聲請人執前詞指摘原處分不當，聲請交付審判，並無理由，應予駁回。據上論斷，依刑事訴訟法第258條之3第2項前段，裁定如主文。中    華    民    國   110    年    10    月     6    日                  刑事第十一庭  審判長法  官  曹錫泓                                      法  官  蔡汎沂                                      法  官  許曉怡以上正本證明與原本無異。本裁定不得抗告。                                      書記官  郭淑琪中    華    民    國   110    年    10    月     6    日